臺灣高等法院刑事判決　　　　　　　 96年度交上訴字第197號
上　訴　人
即　被　告　乙○○
選任辯護人　廖年盛律師（法律扶助）
上列上訴人因公共危險等案件，不服臺灣臺北地方法院96年度交
訴字第62號，中華民國96年9 月17日第一審判決（起訴案號：臺
灣臺北地方法院檢察署95年度偵字第25154 號），提起上訴，本
院判決如下：
    主  文
上訴駁回。
乙○○緩刑貳年。
    事  實
一、乙○○係以駕駛計程車為業，為從事駕駛業務之人。於民國
    95年9 月7 日下午駕駛車號615 —DJ號營業小客車，沿臺北
    市大安區市○○道西往東方向內側車道行駛，於同日下午8
    時52分許，在臺北市市○○道○ 段232 號附近，本應注意汽
    車在變換車道時，應讓直行車先行，而依當時情形，天候晴
    、夜間有燈光照明、市區○○路面濕潤無缺陷，視距良好無
    障礙物，並無不能注意之情事，見客於外側車道招手，竟疏
    未注意，貿然變換車道靠右至外側車道，適甲○○騎乘車號
    KXZ－360號重型機車，沿同向外側車道後方直行騎乘，因閃
    避不及而摔倒，致受有頭部外傷、腦震盪、臉部多處擦傷及
    下頷裂傷、四肢多處擦挫傷等傷害（傷害罪部分，業經撤回
    告訴）。詎乙○○明知肇事後，後方機車業已人車摔倒，不
    僅未扶助傷者就醫、亦未留待現場等候處理，反另行起意駛
    離現場，幸經路人、騎士記下肇事車輛之車牌號碼，告知救
    護人員後，始為警循線查獲。
二、案經被害人甲○○訴請臺北市政府警察局大安分局報告臺灣
    臺北地方法院檢察署檢察官偵查後起訴。
    理  由
一、訊據被告乙○○就於前揭時地駕駛車號615-DJ營業小客車載
    客，由內側車道外靠至外側車道後，聽聞後方機車摔地，仍
    未留待現場、未扶助傷者，即行離去，而告訴人因該事故，
    受有頭部外傷、腦震盪、臉部多處擦傷及下頷裂傷、四肢多
    處擦挫傷傷害等事實，於原審及本院審理時均坦承不諱，惟
    仍矢口否認有何肇事逃逸之犯行，辯稱：雖係見路邊有人攔
    車，遂變換至外側車道欲停車載客，突然聽聞車輛後方有摔
    倒聲音，認與己無關即逕行離去云云。惟查：
    (一)前開被告於前開時地駕駛營業小客車自內側車道外靠至外
      側車道後，後方車輛摔地，致告訴人受有受有頭部外傷、
      腦震盪、臉部多處擦傷及下頷裂傷、四肢多處擦挫傷傷害
      ，被告聽聞聲響後即自行離去，未留於現場、扶助傷患等
      事實，除肇事之部分，其餘均據被告坦承不諱外，而全部
      事實業經證人即現場目擊證人劉彥汶於原審具結證述：親
      眼見營業小客車由內側車道切至外側車道，後面機車即摔
      倒（至於碰撞點因有相當距離無法清處知悉），發生相當
      大之聲響，機車、騎士均摔出滑行，而營業小客車僅停下
      來一下子，沒有下車隨即再催速離去，係由其他機車騎士
      追前抄下車號交予消防救護人員等語明確，核與證人即消
      防救護人員王聰華、曾麒人證述情形相合（依據刑事訴訟
      法第159條之5第1 項規定具有證據能力）；臺北市政府警
      察局大安分局道路交通事故現場圖（見偵查卷第13頁）談
      話紀錄表、補充資料表及現場與車損照片6 張（見偵查卷
      第22、51頁以下）等在卷可稽：復事發當時，告訴人即送
      醫救治，診斷受有頭部外傷、腦震盪、臉部多處擦傷及下
      頷裂傷、四肢多處擦挫傷等傷害乙節，亦經證人即告訴人
      甲○○於原審具結歷歷，並有台安醫院診斷證明書（見偵
      查卷第11頁）附卷可參：是被告於切換車道時未禮讓後方
      直行機車肇事、致告訴人受傷後，即行離去等事實，堪以
      認定。
    (二)按汽車在設有慢車道之雙向二車道，於快慢車道間變換車
      道時，應顯示方向燈，讓直行車先行，並注意安全距離，
      此為道路交通安全規則第97條第2 項訂有明文；復被告自
      承：於切換車道時聽聞後方機車摔倒、滑倒刮地聲音，且
      記憶中後方有一堆車子，但並未去看機車還是汽車等語（
      見原審96年9月3日筆錄第5、8頁）；再依卷附現場員警當
      場拍攝照片所示，肇事路段路事發之際道路無缺陷、無障
      礙物、視距良好，並無不可注意之情；是被告於變換車道
      時，自有並未注意後方直行車輛動態、未為禮讓即貿然逕
      自切換車道之嫌，至屬明確。而前開行為與告訴人因本件
      事故所受所受傷害間有相當因果關係，故本件事實亦足認
      定。
    (三)被告雖辯稱：雖有聽聞後方機車不明原因摔滑，但因當時
      並無任何碰撞，故認定後方機車自行滑倒，與伊無關，方
      會自行離去，並非肇事逃逸云云。然以本件事故發生情節
      觀察：被告係於內側車道變換車道至外側車道而後方車輛
      摔倒等情，以常情相衡，變換車道時為注意禮讓後方直行
      車輛、避免撞擊，應由照後鏡仔細觀察後方機車動態，豈
      有不知後方機車何以摔、滑、僅聞聲響之理？既已聽聞機
      車摔倒、滑行之聲響，倘欲繼續行駛、為避免輾及，豈有
      不以視線搜索機車、騎士滑行之地點、方向？況被告亦自
      承：伊知悉其車輛前方並無他車、後方尚有許多機車等情
      （見原審96年9月3日筆錄第8頁）； 更證人劉彥汶更於原
      審結證稱：被告不可能不知有事故發生，因營業小客車有
      停下來數秒、然後才往前開等語（見原審96年9月3日筆錄
      第4 頁）；則被告早已經由車輛照後鏡知悉後方車輛動態
      ，而知悉後方機車人車倒地滑行、受傷，故被告所辯：僅
      有聽聞、並未親見而不知實際事故、是否人員受傷云云，
      顯係卸責之詞，委不足採。
    (四)按刑法第276條第1項之過失致人於死罪及同法第284 條第
      1 項之過失傷害罪，係針對行為人應注意、能注意、而不
      注意之過失行為予以非難，而同法第185條之4之肇事致人
      死傷逃逸罪，則以處罰肇事後逃逸之駕駛人為目的，俾促
      使駕駛人於肇事後能對被害人即時救護，以減少死傷，是
      該罪之成立祇以行為人有駕駛動力交通工具肇事，致人死
      傷而逃逸之事實為已足，至行為人之肇事有否過失，則非
      所問，二者之立法目的及犯罪構成要件截然不同，是被告
      先有變換車道之駕駛行為，隨即緊鄰後方之機車摔倒、騎
      士滑行在地，豈能自行認定：無實際碰撞，即與己無關、
      即可離去？是被告再辯：並無實際碰撞、應無過失可離去
      云云，亦無可信。
    (五)綜上所述，本件事證明確，被告所辯又不可採，被告犯行
      洵堪認定，應予依法論科。
  二、原審核被告駕駛動力交通工具汽車肇事，致告訴人受傷後
      逃逸之行為，係犯刑法第185條之4之駕駛動力交通工具肇
      事致人受傷逃逸罪。爰審酌被告前又無任何前科，素行良
      好，衡量告訴人之傷勢非屬嚴重，且已獲得告訴人之原諒
      ，及被告犯罪時所受之刺激、犯罪之手段、犯人之生活狀
      況、品行、智識程度等一切情狀，說明被告犯罪時間係在
      96年4月24日之前，且前雖曾經原審於96年7月13日發佈通
      緝，惟係經警方以電話通知後隨即於96年7 月16日自動至
      警局報到、至法院歸案等情，亦有96年7 月16日警訊筆錄
      在卷可稽，而無同條例第5 條之消極不予減刑之要件，是
      依中華民國96年罪犯減刑條例第2條第1項第3款、第7條、
      第9 條之規定，應減其宣告刑2分之1，並諭知易科罰金之
      折算標準。適用第41條第1項前段，刑法施行法第1條之1
      ，中華民國96年罪犯減刑條例第2條第1項第3款、第7條、
      第9 條，判決乙○○駕駛動力交通工具肇事，致人受傷而
      逃逸，處有期徒刑捌月，減為有期徒刑肆月，如易科罰金
      ，以新臺幣壹仟元折算壹日。其認事用法，核無違誤。被
      告上訴否認犯罪，惟查：被告應構成上開罪責，已如上述
      ，被告上訴指摘原判決不當，為無理由，應予駁回。被告
      未曾受有期徒刑以上刑之宣告，本院認所宣告之刑，以暫
      不執行為適當，爰宣告緩刑2 年。
據上論斷應依刑事訴訟法第368條、刑法第74條第1款，判決如主
文。
本案經檢察官郭啟東到庭執行職務。
中　　華　　民　　國　　96　　年　　11　　月　　29　　日
       　　　　　 刑事第八庭審判長法　官　鄭文肅
                                  法　官  蔡光治
                                  法　官　陳貽男
以上正本證明與原本無異。
如不服本判決，應於收受送達後十日內向本院提出上訴書狀，其
未敘述上訴之理由者並得於提起上訴後十日內向本院補提理由書
（均須按他造當事人之人數附繕本）。
                                  書記官  王泰元
中　　華　　民　　國　　96　　年　　11　　月　　29　　日
附錄：本案論罪科刑法條全文
中華民國刑法第185條之4
（肇事遺棄罪）
駕駛動力交通工具肇事，致人死傷而逃逸者，處6月以上5年以下
有期徒刑。
